臺灣屏東地方法院刑事判決　　　　　　　100年度訴字第262號
公　訴　人　臺灣屏東地方法院檢察署檢察官
被　　　告　鍾思婷
上列被告因違反毒品危害防制條例案件，經檢察官提起公訴（99
年度毒偵字第2862號），嗣因被告就被訴事實為有罪之陳述，經
告知簡式審判程序之旨，並聽取當事人之意見後，本院合議庭裁
定改由受命法官獨任依簡式審判程序進行，本院判決如下：
    主  文
鍾思婷施用第一級毒品，累犯，處有期徒刑壹年貳月，扣案海洛
因壹包（毛重零點貳公克）及其外包裝袋壹只沒收銷毀，扣案注
射針筒貳支沒收。
    事  實
一、鍾思婷前因施用毒品案件，經送觀察、勒戒後，認無繼續施
    用毒品之傾向，於民國91年11月8 日釋放出所，並經臺灣屏
    東地方法院檢察署檢察官以91年度毒偵字第1322號不起訴處
    分確定。92年間又因施用毒品案件，經本院裁定觀察、勒戒
    後，認有繼續施用毒品傾向，再經本院裁定送戒治處所強制
    戒治，於92年11月25日因停止其戒治出所，後於93年1 月9
    日，因法律修正報結，刑責部分則經本院以92年訴字第215
    號判處有期徒刑8 月確定，於93年9 月4 日執行完畢。95及
    96年間復因施用毒品及竊盜案件，分別經法院判處有期徒刑
    1 年4 月、8 月、8 月、7 月、4 月、5 月、6 月確定，嗣
    經減刑及接續執行，於97年12月25日縮刑期滿執行完畢。詎
    猶不知悔改，明知海洛因屬第一級毒品，不得持有及施用，
    仍基於施用第一級毒品之犯意，於99年11月19日下午4 、5
    時許，在屏東縣潮州鎮○○里○○街12巷1 弄7 號戶籍地，
    用針筒注射方式施用第一級毒品海洛因1 次。嗣於99年11月
    23 日 上午7 時10分許，在屏東縣竹田鄉○○村○○路50號
    居所內，為警持搜索票搜索時而查獲，扣得第一級毒品海洛
    因1 小包（毛重0.2 公克）、注射針筒2 支，並經警採尿送
    驗，檢出海洛因代謝後之嗎啡陽性反應，始查悉上情。
二、案經屏東縣警察局潮州分局報告臺灣屏東地方法院檢察署檢
    察官偵查起訴。
    理  由
一、本件被告鍾思婷所犯係死刑、無期徒刑、最輕本刑為3 年以
    上有期徒刑以外之罪，其於準備程序中就被訴事實為有罪之
    陳述，經本院告知簡式審判程序之旨，並聽取公訴人及被告
    意見後，合議庭裁定由受命法官獨任進行簡式審判程序，合
    先敘明。
二、訊據被告對於上揭時、地，施用第一級毒品海洛因之事實，
    坦承不諱；而被告為警查獲所採之尿液檢體，經送臺灣檢驗
    科技股份有限公司以EIA 酵素免疫分析法及GC/MS 氣相層析
    質譜儀法檢驗結果，檢出海洛因代謝後之嗎啡陽性反應，此
    有臺灣檢驗科技股份有限公司99年12月3 日報告編號KH /20
    10/B0000000 濫用藥物檢驗報告以及屏東縣政府警察局潮州
    分局尿液送驗代號與真實姓名對照表（代號：潮警分A00000
    000 號）各1 份附卷可稽（見屏東地檢99年度毒偵字第2862
    號卷第19頁、警卷第24頁），是被告施用第一級毒品之犯行
    ，堪以認定。
三、按毒品危害防制條例於92年7 月9 日修正公布，自93年1 月
    9 日施行，其中第20條、第23條將施用毒品之刑事處遇程序
    區分為「初犯」、「5 年內再犯」、「5 年後再犯」。依其
    立法理由之說明：「初犯」，經觀察、勒戒或強制戒治，應
    為不起訴處分或不付審理之裁定；經觀察、勒戒或強制戒治
    執行完畢釋放後，「5 年內再犯」者，因其再犯率甚高，原
    實施之觀察、勒戒及強制戒治既已無法收其實效，爰依法追
    訴或裁定交付審理。至於經觀察、勒戒或強制戒治執行完畢
    釋放，「5 年後再犯」者，前所實施之觀察、勒戒或強制戒
    治已足以遮斷其施用毒品之毒癮，為期自新及協助其斷除毒
    癮，仍用「初犯」規定，先經觀察、勒戒或強制戒治之程序
    。從而，依修正後之規定，祇於「初犯」及「5 年後再犯」
    2 種情形，有其追訴條件之限制，即須於初犯經觀察、勒戒
    或強制戒治釋放後，5 年內均無施用毒品之行為，始能認其
    前所實施之觀察、勒戒或強制戒治已足遮斷毒癮，而得於5
    年後再犯時，再予適用初犯之規定，重行觀察、勒戒等程序
    。倘5 年內已經再犯，經依法再為保安處分或追訴處罰，縱
    其第3 次（或第3 次以上）施用毒品之時間，在初犯之保安
    處分執行完畢釋放5 年以後，即與「5 年後再犯」之情形有
    別，且因已於「5 年內再犯」，顯見其再犯率甚高，原實施
    觀察、勒戒或強制戒治，已無法收其實效，自無再經觀察、
    勒戒及強制戒治之必要，應由檢察官逕行起訴，始符新法修
    正之本旨（最高法院97年第5 次刑事庭會議決議、97年度台
    非字第540 號判決參照）。查本案被告前因施用毒品案件，
    經法院裁定令入觀察勒戒處所施以觀察勒戒，於執行完畢釋
    放後5 年內再犯施用毒品罪，復經追訴及判處罪刑確定等情
    ，有臺灣高等法院被告前案紀錄表在卷可稽，是本案被告所
    為施用毒品之犯行，距離前開觀察勒戒執行完畢釋放雖已逾
    5 年，惟被告於上開觀察勒戒執行完畢後5 年內，既已再犯
    施用毒品罪，並經追訴、處罰，揆諸前揭說明，其本次犯行
    即與毒品危害防制條例第20條第3 項所稱之「5 年後再犯」
    有別，是公訴人依法追訴，於法並無不合，本院自應依法論
    科。
四、按海洛因屬毒品危害防制條例第2 條第2 項第1 款規定之第
    一級毒品，不得持有及施用，核被告鍾思婷所為，係犯同條
    例第10條第1 項之施用第一級毒品罪。被告上開施用海洛因
    前後之持有第一級毒品之低度行為，分別為其施用之高度行
    為所吸收，均不另論罪。另被告有如前揭犯罪事實欄所述之
    經有期徒刑宣告及執行完畢之情形，有前開臺灣高等法院被
    告前案紀錄表附卷可稽，其於有期徒刑執行完畢後5 年以內
    ，故意再犯本件有期徒刑以上之罪，構成累犯，應依刑法第
    47條第1 項規定加重其刑。爰審酌被告前已因施用毒品犯行
    經觀察、勒戒，竟仍故態復萌，復行施用毒品不輟，95年有
    2 次毒品前科、96年有4 次毒品前科，無視於毒品對於自身
    健康之戕害及國家對於杜絕毒品犯罪之禁令，足認非予以適
    當刑罰不足以禁絕，兼衡被告犯後於本院審理時坦承犯行，
    尚見悔意之犯罪後態度及其智識程度、家庭經濟狀況小康暨
    其犯罪動機、目的、手段等一切情狀，量處如主文所示之刑
    。扣案之針筒2 支，為被告所有，且係供其施用第一級毒品
    所用，業據被告供承在卷，爰依刑法第38條第1 項第2 款規
    定，併予宣告沒收。扣案海洛因1 包（毛重0.2 公克），為
    查獲之第一級毒品，而該外包裝袋1 只因與毒品附和、無法
    析離，亦應併視為扣案毒品，依毒品危害防制條例第18條第
    1 項前段宣告沒收銷燬之。
據上論斷，應依刑事訴訟法第273 條之1 第1 項、第284 條之1
、第299 條第1 項前段，毒品危害防制條例第10條第1 項、第18
條第1 項前段，刑法第11條、第47條第1 項、第38條第1 項第2
款，判決如主文。
本案經檢察官潘國威到庭執行職務。
中    華    民    國   100    年    4     月     8    日
                  刑事第三庭    法  官  蕭筠蓉
以上正本證明與原本無異。
如不服本判決應於收受判決後10日內向本院提出上訴書狀，並應
敘述具體理由；其未敘述上訴理由者，應於上訴期間屆滿後20日
內向本院補提理由書（均須按他造當事人之人數附繕本）「切勿
逕送上級法院」。
中    華    民    國   100    年    4     月     8    日
                                書記官  張語恬
附錄本判決論罪科刑法條全文：
毒品危害防制條例第10條
施用第一級毒品者，處6月以上5年以下有期徒刑。
施用第二級毒品者，處3年以下有期徒刑。